【裁判字號】    99,交聲更一,47
【裁判日期】    991230
【裁判案由】    聲明異議
【裁判全文】
臺灣高雄地方法院交通事件裁定      99年度交聲更一字第47號
原處分機關  高雄市政府交通局
異  議  人  林育正
上列異議人即受處分人因違反道路交通管理處罰條例案件，對於
高雄市政府交通局民國99年6 月8 日所為之高市交裁字第裁32-B
00000000號裁決聲明異議，經本院裁定後，由臺灣高等法院高雄
分院撤銷原裁定發回更審，本院更為裁定如下：
    主  文
原處分撤銷。
林育正不罰。
    理  由
一、原處分意旨略以：異議人即受處分人林育正於民國98年5 月
    2 日下午2 時40分許駕駛XI-4021 號自用一般小客車（下稱
    系爭汽車），在高雄市○○路30巷北往南方向行駛，行經克
    武路口時（下稱系爭路口），與在克武路東往西方向行駛之
    車牌號碼LIV-607 號機車（下稱系爭機車）發生碰撞事故，
    致該機車駕駛人受傷，經時任高雄市政府警察局交通警察大
    隊第三中隊三民二分隊員警陳躍升到場處理，並經高雄市政
    府警察局交通警察大隊審核肇事原因，將分析與研判結果通
    知原處理機關，認定異議人有「未依標線指示減速慢行」、
    「違反道路交通安全規則肇事致人受傷」之違規行為，遂於
    98年5 月17日填掣高市警交字第B00000000 號舉發違反道路
    交通管理事件通知單舉發之，嗣因異議人逾期未到案，原處
    分機關乃依道路交通管理處罰條例第44條第1 項第5 款、第
    61條第3 項及違反道路交通管理事件統一裁罰基準表裁處異
    議人罰鍰新臺幣（下同）900 元，並記違規點數3 點。
二、聲明異議意旨略以：異議人駕駛系爭汽車行經前開事故地點
    ，係因左側視線被其他車輛阻擋，無法預見橫向來車速度過
    快，方與該車發生碰撞，且異議人行經之克武路30巷巷口處
    設有道路凸起物用以強制汽車減速慢行，異議人確已遵行標
    誌減速停止，見無來車後再緩速穿越克武路，並無違規情事
    可言，是原處分顯有違誤，爰請求撤銷原處分等語。
三、按汽車駕駛人駕駛汽車未依標誌、標線、號誌指示減速慢行
    者，處600 元以上1,800 元以下罰鍰；汽車駕駛人駕駛汽車
    違反道路交通安全規則，因而肇事致人受傷者，記違規點數
    3 點，道路交通管理處罰條例第44條第1 項第5 款、第61條
    第3 項定有明文。再道路上設置之「慢」字，係用以警告車
    輛駕駛人前面路況變遷，應減速慢行，道路交通標誌標線號
    誌設置規則第163 條規定甚明。
四、按道路交通管理處罰條例第89條前段規定：「法院受理有關
    交通事件，準用刑事訴訟法之規定」，是以本院參諸刑事訴
    訟法第154 條第2 項之意旨，當認交通違規事實亦應依證據
    認定之，無證據不得認定其違規事實。且所謂證據，係指足
    以認定異議人確有違規行為之積極證據而言，該項證據自須
    適合於違規事實之認定，始得採為論斷之依據。苟積極證據
    不足為不利於違規事實之認定時，即應為有利於異議人之認
    定。經查：
 1、原處分機關認異議人有前開違規行為，無非係以異議人於前
    述時間駕駛上開車輛行經前述地點，與他人發生交通事故，
    經員警到場處理，並呈報高雄市政府警察局交通警察大隊審
    核後，認定異議人有「未依標線指示減速慢行」、「違反道
    路交通安全規則肇事致人受傷」之違規行為而予以舉發，有
    上開舉發單影本及高雄市政府警察局交通警察大隊99年6 月
    28日高市警交五字第0990014798號函為據（見原審卷第13、
    20頁 ）。
 2、依卷附之現場照片（見原審卷第32頁），克武路30巷北往南
    方向道路上設有「慢」字，是駕駛人行經系爭路口前，自應
    減速慢行，應屬無疑。雖證人即本件舉發通知單之製單員警
    陳躍升於原審時亦證稱：「異議人是沿著克武路30巷一般車
    道由北向南行駛，對造當事人則是沿著克武路東向西行駛，
    異議人車子的左側車身與對造車子的前車頭擦撞致肇事。」
    、「（問：上開交通事故發生時，是否能判斷究竟是異議人
    或對造人有任何違規行為？）依照交通事故處罰條例第44條
    第1 項第5 款，車子行經無號誌路段交叉路口，要依標誌標
    線號誌之指示行駛，並減速慢行通過，異議人他行經的克武
    路30巷在接近路口處，有一個『慢』字標線之指示，依照車
    禍事故實務的處理與經驗法則，異議人很明顯違反該條例之
    規定，何況對造在撞擊後離路口中心線只有0.7 公尺而已，
    可見當時撞擊的位置應該是接近路口的中心處，因此我們研
    判異議人是違反處罰條例無誤。」、「所謂的『慢』字，就
    是要慢到不能發生車禍，就像未保持安全距離一樣，也是以
    不發生車禍事故為原則，這是一般事故處理實務及經驗法則
    就是要做如此之肇事責任分析。」、「（問：本件就你們處
    理的實務及經驗法則加以分析，究竟是因為事故發生的路面
    上標誌有『慢』這個字而異議人疏未注意減速慢行方發生事
    故，抑或是因撞擊的位置接近路口中心處所致？）車禍的發
    生主要是我們依照交通事故處罰條例去判斷，因為異議人有
    違反『慢』字，至於本件撞擊點在接近路口處，一般是分析
    當時駕駛人的速度為多少，如果是一出路口就撞到的話，可
    見駕駛人的速度比較慢，若是在路口中心處，就是速度比較
    快或是沒有減速注意。本案是因為異議人違反『慢』字之標
    線才依法告發的。」等語（見原審卷第37-39 頁），但依卷
    存之現場照片所示（見原審卷第28-32 頁），克武路30巷北
    往南方向道路上設有「慢」字，且「慢」字前方尚設有道路
    凸起物用以強制汽車減速慢行，一般駕駛人行經該處，應會
    減速慢行，又系爭路口之東北方向位置，有1 輛自小客車以
    南北方向停放在路旁，故以異議人當時行經方向，確實其左
    側視線會被該車輛阻擋，是異議人前揭辯詞，已非全然無據
    。再者，依上開照片所示，系爭汽車駕駛座側之車門嚴重凹
    陷，車窗玻璃全部碎裂，系爭機車則車頭破裂、變形，顯見
    本件事故之發生應是系爭機車車頭撞擊系爭汽車左側車身，
    且撞擊力道非輕。又依系爭機車之駕駛人柯真於調查時證
    稱：當時其時速約40公里等語（見本院卷第26頁），與其於
    警詢時稱當時速度很慢等語顯然不同（見原審卷第25頁反面
    ），實令本院產生本件事故發生可能係系爭機車駕駛人速度
    過快而致之懷疑。此外，固然依卷附現場圖所示，撞擊點在
    離路口中心線0.7 公尺處，然本院前已敘明被告所稱有減速
    慢行乙節並非全然不可信，又系爭機車之駕駛人亦有速度過
    快之疑慮，不能以此即認是異議人未依規定減速慢行而生本
    件事故，證人陳躍升上揭所述亦是其事後之判斷，並無其他
    證據可佐，故難以之作對被告不利之認定。
五、是以，本件異議人前揭所辯既非無據，復查無其他事證足證
    異議人確有前述交通違規之事實，自不應科以異議人行政責
    任。原處分機關未予詳查，即遽予裁罰，實有未洽，其處分
    自屬無可維持，爰撤銷原處分，併為異議人不罰之諭知，以
    期適法。
據上論結，應依道路交通事件處理辦法第19條前段，裁定如主文
。
中    華    民    國    99    年    12    月    30    日
                  交通法庭法  官  余銘軒
以上正本證明與原本無異。
如不服本裁定，應於收受送達後5 日內向本院提出抗告狀。
中    華    民    國    99    年    12    月    31    日
                          書記官  吳書逸

司法院資訊處製作；財團法人民間司法改革基金會備份。
